【裁判字號】    90,上易,464
【裁判日期】    900524
【裁判案由】    詐欺
【裁判全文】
臺灣高等法院高雄分院刑事判決    九十年度上易字第四六四號
    上  訴  人
    即  自訴人  丙○○
    代  理  人  甲○○
    被      告  乙○○
           (原名葉豐富)
右上訴人因被告詐欺案件，不服臺灣高雄地方法院八十九年度自字第五五０號中華
民國九十年一月三十一日第一審判決，提起上訴，本院判決如左：
    主  文
原判決撤銷。
乙○○連續意圖為自己不法之所有，以詐術使人將本人之物交付，處有期徒刑伍月，
如易科罰金以佰元折算壹日。
    事  實
一、乙○○（原名葉豐富）前於民國八十八年間因違反懲治走私條例案件，經臺灣高
    雄地方法院判處有期徒刑二年確定，尚未執行，仍不知悔改，意圖為自己不法之
    所有，並基於概括犯意，於民國八十九年二月二十九日，在高雄市○○○路三十
    九號住處，向丙○○佯稱擬自菲律賓進口金條，獲利可期，因欠缺資金，願提供
    高雄市○○區○○街十之一號房地不動產所有權狀於自訴人處以供擔保等語，致
    丙○○信以為真而借予新台幣五十萬元，乙○○並交付上開不動產權狀及簽發未
    記載發票日之同額本票一紙予丙○○。復於同年五月間，佯稱其太太所有藍寶石
    鑲鑽戒指一枚市價二十萬元，向丙○○質押借得美金三千元及新台幣一萬元，並
    以另有他用取回上開所有權狀。嗣經丙○○打聽始知乙○○並未進口黃金，所質
    押藍寶石戒指經鑑定結果為合成藍寶石鑲鑽戒指，價值不高，丙○○始知受騙。
二、案經丙○○向台灣高雄地方法院提起自訴。
    理  由
一、訊據被告乙○○矢口否認有詐欺犯行，辯稱：新台幣五十萬元並非借款，是與自
    訴人及菲律賓籍案外人洪蘭妮共同投資進口黃金，事後至馬尼拉才發現金條是假
    的，伊等均遭真實姓名年籍不詳之菲律賓籍出賣人詐騙，資金已因旅費、預付運
    費及船員費用用盡；另借用美金三千元及新台幣一萬元時有提供市價新台幣二十
    萬元藍寶石戒指作為擔保，並未詐騙云云。惟查：
    (一)被告乙○○先後於上開時地，以其不動產所有權狀及簽發本票一紙供擔保，
        收受自訴人新台幣五十萬元，及以藍寶石鑲鑽戒指一枚市價二十萬元，向自
        訴人質押借得美金三千元及新台幣一萬元之事實，業據被告供承不諱，核與
        自訴人指訴情節相符，並有不動產所有權狀影本二紙、本票影本一紙附卷可
        稽。而上開藍寶石鑲鑽戒指一枚，經自訴人送魏思凱珠寶鑑定顧問有限公司
        鑑定結果，係人工合成藍寶石鑲鑽戒指，亦有寶石鑑定書一紙在卷可按。
    (二)次查，被告雖辯稱：新台幣五十萬元並非借款，是與自訴人及菲律賓籍案外
        人洪蘭妮共同投資進口黃金，其中二十五萬元交洪蘭妮，事後至馬尼拉才發
        現金條是假的，渠等均遭菲律賓人ＺＡＬＤＹ詐騙，資金已因旅費、預付運
        費及船員費用用盡云云；而證人洪蘭妮於原審及本院亦附合其說。惟查被告
        於原審八十九年十二月一日審理時先供稱：投資進口黃金，伊出資三十萬元
        ，佔股份百分之四十，丙○○出資五十萬元，佔股份百分之三十，洪蘭妮負
        責業務未出資，佔股份百分之三十，丙○○於八十九年二月二十九日交付五
        十萬元伊當場拿二十五萬元給洪蘭妮付運費等語。而證人洪蘭妮於原審九十
        年一月十九日審理時則證稱：伊出資十五萬元，於八十九年九月間去菲律賓
        才知被騙，金條是假的云云；嗣被告與證人洪蘭妮於本院九十年四月十一日
        隔離訊問時被告改稱：洪蘭妮出資十五萬元，佔股份百分之三十，丙○○出
        資之五十萬元，其中二十五萬元在馬尼拉交給洪蘭妮，八十九年五月五日在
        馬尼拉發現金條是假的云云；然證人洪蘭妮則證稱：被告乙○○出資二十萬
        元，佔股份百分之十五，丙○○出資五十萬元，佔股份百分之三十，伊出資
        十五萬元，但未交付被告，佔股份百分之十，其餘百分之四十五為菲律賓人
        ＺＡＬＤＹ，自訴人出資五十萬元，其中二十五萬元被告於八十九年三月份
        在馬尼拉交給伊買金條，在三月二十幾日發現金條是假的云云。綜上被告與
        證人洪蘭妮供證就被告及證人洪蘭妮出資額、股份比例、何時發現金條是假
        的及何時交付二十五萬元予洪蘭妮，其用途﹖前後不一，反覆矛盾，倘確有
        合夥進口黃金，何以上述重要事項先後供述迴異，且未能提出自菲律賓進口
        金條相關事證，自難採信。又如自訴人出資五十萬元參與投資進口黃金，盈
        虧依比例分擔，被告何須以其不動產所有權狀及簽發本票一紙供擔保，足認
        該筆款項係借款，並非自訴人投資黃金進口。是被告所辯及證人洪蘭妮所為
        證言，無非卸責及迴護之詞；至證人洪添益於自訴人交付五十萬元時並未在
        場，亦未參與所謂進口黃金，所為證言，屬傳聞證據，均不足採信。
    (三)綜上所述，被告佯稱自菲律賓進口黃金及以人工合成藍寶石鑲鑽戒指，先後
        向自訴人借款新台幣五十萬元及美金三千元、新台幣一萬元，其意圖為不法
        所有之犯意甚明，被告所辯無非卸責之詞，不足採信，本件事證明確，被告
        犯行堪以認定。
二、核被告乙○○所為，係犯刑法第三百三十九條第一項之詐欺取財罪。被告先後二
    行為，時間緊接，所犯罪名相同，顯係出於概括之犯意為之，為連續犯，爰依刑
    法第五十六條之規定以一罪論，並加重其刑。
三、原審不察，諭知被告無罪之判決，自訴人上訴，指摘原判決不當，為有理由，自
    應將原判決撤銷改判。爰審酌被告犯罪之動機、目的、詐欺所得數額，被害人財
    物受害程度，及事後賠償新台幣一萬元及珍珠項鍊一條等一切情狀，量處有期徒
    刑五月。又被告行為後，刑法第四十一條已於中華民國九十年一月十日修正公布
    ，同年月十二日生效施行，該條第一項規定：「犯最重本刑為五年以下有期徒刑
    之罪，而受六個月以下有期徒刑或拘役之宣告，因身體、教育、職業、家庭之關
    係或其他正當事由，執行顯有困難者，得以一元以上三元以下折算一日，易科罰
    金。但確因不執行所宣告之刑，難收矯正之效，或難以維持法秩序者，不在此限
    。」被告所犯之詐欺取財罪，係五年以下有期徒刑之罪，且判處有期徒刑五月，
    依刑法第二條第一項前段規定，行為後法律有變更者，適用裁判時之法律，諭知
    易科罰金之標準。
據上論結，應依刑事訴訟法第三百六十九條第一項前段、第三百六十四條、第三百四
十三條、第二百九十九條第一項前段，刑法第五十六條、第三百三十九條第一項、修
正後第四十一條第一項、第二條第一項前段，罰金罰鍰提高標準條例第一條前段、第
二條，判決如主文。
中    華    民    國      九十      年       五       月     二十四   日
                              臺灣高等法院高雄分院刑事第一庭
                                  審判長法官  李春昌
                                        法官  邱永貴
                                        法官  周賢銳
右正本證明與原本無異。
不得上訴。
                                      書記官  黃琳群
中    華    民    國      九十      年       五       月    二十八    日
附錄：本判決論罪科刑法條：
刑法第三百三十九條第一項
意圖為自己或第三人不法之所有，以詐術使人將本人或第三人之物交付者，處五年以
下有期徒刑、拘役或科或併科一千元以下罰金。
                                                                        Ｄ


司法院資訊處製作；財團法人民間司法改革基金會備份。
